臺灣臺北地方法院交通事件裁定　　　 100年度交聲更字第25號
　　　　　　　　　　　　　　　　　 100年度交聲更字第26號
原處分機關　臺北市交通事件裁決所
異　議　人
即受處分人　林傳士
上列異議人即受處分人因違反道路交通管理處罰條例事件，對於
臺北市交通事件裁決所所為如附表所示之處分（原處分案號詳如
附表所示）聲明異議，經本院於中華民國100年9月5日以100年度
交聲字第1509、1510號裁定撤銷原處分，嗣原處分機關不服提起
抗告，經臺灣高等法院於100年10月19日以100年度交抗字第1231
、1233號將原裁定撤銷，發回本院，本院裁定如下：
    主  文
臺北市交通事件裁決所於中華民國一百年七月一日所為北市裁罰
字第裁二二-AY0000000號處分撤銷。
上開撤銷部分，林傳士汽車駕駛人，在禁止臨時停車處所停車，
處罰鍰新臺幣壹仟貳佰元。
其餘異議駁回。
    理  由
一、按禁止臨時停車處所不得停車；汽車駕駛人停車時，在禁止
    臨時停車處所停車，處新臺幣（下同）600元以上1,200元以
    下罰鍰，道路交通安全規則第112條第1項第 1款、道路交通
    管理處罰條例第56條第1項第1款定有明文。
二、原處分意旨略以：異議人即受處分人林傳士（下稱受處分人
    ）所有車牌號碼4280-EB號自小客貨車於民國99年11月6日上
    午8時48分許、99年11月7日上午8時57分許，停放於劃設有
    禁止臨時停車標線之臺北市○○區○○街處（原舉發通知單
    均係載「東園街154巷」），因有「在禁止臨時停車處所停
    車」（原舉發通知單均係載「在劃有紅線路段停車」）之違
    規行為，經臺北市政府警察局萬華分局（下稱原舉發機關）
    東園街派出所員警分別拍照採證予以逕行舉發，嗣受處分人
    於應到案日期後之100年3月16日始到案繳納罰鍰，並於100
    年3月21日具狀陳述未收到違規通知單，經原處分機關函請
    原舉發機關調查結果，確認原舉發通知單均已合法送達，原
    處分機關乃於100年7月1日依道路交通管理處罰條例第56條
    第1項第1款之規定分別裁處受處分人罰鍰各1,100元等語。
三、異議意旨略以：伊是在車輛檢驗時，才知道有此 2筆違規，
    且已逾期，罰鍰已由各900元漲至各1,100元，伊覺得不合情
    理云云。
四、經查：
(一)受處分人對於其所有車牌號碼4280-EB號自小客貨車於前開
    時間，停放於劃設有禁止臨時停車標線之前開地點，經原舉
    發機關員警拍照採證後逕行舉發，嗣經原處分機關分別裁處
    罰鍰各1,100元等情，並不爭執，並有受處分人聲明異議狀
    、原舉發通知單影本2紙、採證照片2張及原處分裁決書2紙
    附卷可稽（見本院100年度交聲字第1509號卷第5至11頁、本
    院100年度交聲字第1510號卷第3頁），且觀諸前揭採證照片
    2張，清晰可見受處分人所有車牌號碼4280-EB號自小客貨車
    確係停放於劃設有禁止臨時停車標線之紅線路段，是受處分
    人確有原處分機關所認定「在禁止臨時停車處所停車」之違
    規行為，已可認定。
(二)按處理違反道路交通管理事件，有關文書送達之程序，依行
    政程序法之規定，違反道路交通管理事件統一裁罰基準及處
    理細則第 5條定有明文。次按送達，於應受送達人之住居所
    、事務所或營業所為之。但在行政機關辦公處所或他處會晤
    應受送達人時，得於會晤處所為之；於應送達處所不獲會晤
    應受送達人時，得將文書付與有辨別事理能力之同居人、受
    雇人或應送達處所之接收郵件人員；送達，不能依前二條規
    定為之者，得將文書寄存送達地之地方自治或警察機關，並
    作送達通知書兩份，一份黏貼於應受送達人住居所、事務所
    、營業所或其就業處所門首，另一份交由鄰居轉交或置於該
    送達處所信箱或其他適當位置，以為送達。前項情形，由郵
    政機關為送達者，得將文書寄存於送達地之郵政機關，行政
    程序法第72條第1項、第73條第1項、第74條第1項與第2項亦
    分別定有明文。本件如附表所示之原舉發通知單2件含採證
    照片係掛號郵寄至前揭受處分人所有車牌號碼4280-EB號自
    小客貨車之車籍地址即臺北市○○區○○街154巷9弄52號，
    且前開車籍地址與受處分人之戶籍地址相同，因招領逾期無
    人簽收均遭退回後，再於99年12月24日（附表編號2案件）
    、99年12月28日（附表編號1案件）另行以雙掛號郵件向同
    址寄發，仍因未獲會晤本人亦無受領文書之同居人、受雇人
    或應送達處所之接收郵件人員，乃將該送達文書寄存於東園
    郵局，並分別做送達通知書2份，1份黏貼於應受送達人門首
    ，1份置於應送達處所信箱或適當位置，而先後於99年12月
    29日（附表編號2案件）、100年1月3日（附表編號1案件）
    完成寄存送達之程序，有原舉發通知單送達證書影本2紙、
    臺北市政府警察局交通警察大隊100年3月30日北市警交大執
    字第10034611300號函、林傳士遷徙紀錄資料查詢結果1紙在
    卷可參（見本院100年度交聲字第1509號卷第8至9頁、第14
    頁、第19頁）。則本件原舉發通知單，已分別於寄存之99年
    12月29日（附表編號2案件）、100年1月3日（附表編號1案
    件）發生合法送達之效力。
(三)依道路交通管理處罰條例第92條第 3項規定授權訂定之違反
    道路交通管理事件統一裁罰基準表所示，違反道路交通管理
    事件之裁罰基準，係以違規行為人接到舉發違反道路交通管
    理事件通知單（下稱舉發通知單）後，有無逾越應到案日期
    及逾越應到案日期之長短，為設定裁決罰鍰高低數額之唯一
    準據，故違規行為人有無於應到案日期前繳交罰鍰或到案與
    否，既係對於違規行為人究應處以法定最低額或法定最高額
    罰鍰，具有絕對之決定性，舉發單位自應於舉發通知單上，
    詳為記載「應到案日期」及「應到案處所」，另舉發通知單
    亦須經合法送達，俾違規行為人得遵期到案繳交罰鍰，或對
    其違規之行為有陳述意見之機會。本件原舉發通知單所載之
    應到案日期分別為99年12月22日（附表編號 2案件）及99年
    12月24日（附表編號1案件），有原舉發通知單影本2紙在卷
    可查（見本院 100年度交聲字第1509號卷第8至9頁），然原
    舉發通知單係分別於上開原舉發通知單所載應到案日期後之
    99年12月29日（附表編號2案件）及100年1月3日（附表編號
    1 案件）始合法送達，前已述及，受處分人自無從在原舉發
    通知單所載之應到案日期前遵期繳交罰鍰、或對其違規行為
    有陳述意見之機會，是受處分人於應到案期限前既未經合法
    通知，自不可能依限到案繳交罰鍰，更不發生逾越應到案期
    限之情形。
(四)又道路交通管理處罰條例第9條第1項規定，本條例所定罰鍰
    之處罰，受處罰人接獲違反道路交通管理事件通知單後，於
    15日內得不經裁決，逕依第92條第3項之罰鍰基準規定，向
    指定之處所繳納罰鍰結案；不服舉發事實者，應於15日內，
    向處罰機關陳述意見；其不依通知所定期限前往指定處所聽
    候裁決，且未依規定期限繳納罰鍰結案或向處罰機關陳述意
    見者，處罰機關得逕行裁決之，此即為違反道路交通管理事
    件應到案期間為15日之依據與原則規定。違反道路交通管理
    事件統一裁罰基準及處理細則第15條雖亦有填製舉發通知單
    應到案日期之相關規定，並就當場攔停舉發及逕行舉發兩種
    情形分別規定填製之應到案日期為距舉發日15日及30日，然
    本規定僅係規範行政機關如何填載應到案日期於舉發通知單
    之一般作業規定，非謂於逕行舉發之情形，違規行為人之應
    到案期間與當場收受舉發通知單之違規行為人有異，蓋填製
    逕行舉發通知單之應到案日期較當場攔停舉發通知單多15日
    的原因，係立法者授權主管機關考量執法機關查明逕行舉發
    案件之違規情節、填載舉發通知單、交寄舉發通知單予違規
    行為人及短時間內處理大量同類事件之作業時程，故以本規
    定多給予15日之因應期間，非例外增加遭逕行舉發違規行為
    人15日之救濟期間，況本規定漏未考量執法機關之作業時程
    若超過15日、甚或超過30日之情形，故為確保違規行為人救
    濟期間之利益，就違規行為人應到案期間之認定，應回歸道
    路交通管理處罰條例第9條第1項所定15日期間之原則規定。
    本件原舉發通知單係於99年12月29日（附表編號2案件）、
    100年1月3日（附表編號1案件）完成寄存送達之程序而生合
    法送達之效力，其應到案期限應自前揭日期依道路交通管理
    處罰條例第9條第1項之規定另行起算15日，意即本件受處分
    人附表編號2案件之應到案日期應為100年1月13日、附表編
    號1案件之應到案日期應為100年1月18日，且受處分人係於
    100年3月16日始到案繳納罰鍰，已如前述，則附表編號2案
    件繳納罰鍰之日期已逾越另行起算之應到案日期62日、附表
    編號1案件繳納罰鍰之日期已逾越另行起算之應到案日期57
    日，則依違反道路交通管理事件統一裁罰基準表之規定，附
    表編號2之案件應處罰鍰1,200元（逾越應到案期限60日以上
    ，繳納罰鍰或逕行裁決處罰者）、附表編號1之案件應處罰
    鍰1,100元（逾越應到案期限30日以上60日以內，繳納罰鍰
    或到案聽候裁決者），方屬適法，惟原處分機關對受處分人
    附表編號2之案件竟係裁處罰鍰1,100元，則受處分機關對附
    表編號2案件之原處分容有違誤，至為顯明。
五、綜上所述，本件受處分人如附表所示案件之違規事實明確，
    原處分機關依道路交通管理處罰條例第56條第1項第1款之規
    定分別裁處受處分人罰鍰各1,100元，固非無見，惟原處分
    機關就附表編號2案件罰鍰金額之裁處，既有前揭違誤之處
    ，自應由本院將該案件之原處分撤銷，另裁定如主文第2項
    所示，以資適法，並就附表編號1之案件，將其異議駁回。
據上論斷，應依道路交通事件處理辦法第18條、第19條前段，裁
定如主文。
中    華    民    國   100    年    11    月    30    日
                  刑事第五庭  法  官  李小芬
上正本證明與原本無異。
如不服本裁定，應於裁定送達後5日內向本院提出抗告狀。
                              書記官  陳品潔
中    華    民    國   100    年    11    月    30    日
附表：
┌──┬────────┬─────┬─────────┬──────────────┐
│編號│本院案號、原處分│違規時間及│     處罰主文     │舉發通知單送達情形、舉發通知│
│    │案號、原舉發通知│違規地點  │                  │單所載應到案日期、另行起算應│
│    │單單號          │          │                  │到案日期、送達證書所在卷頁  │
├──┼────────┼─────┼─────────┼──────────────┤
│ 1  │本院案號：      │99年11月6 │一、罰鍰新臺幣    │舉發通知單送達情形：        │
│    │100年度交聲更字 │日上午8時 │    1,100元整。   │100年1月3日寄存送達於東園郵 │
│    │第25號          │48分許於臺│二、查受處分人已於│局                          │
│    │原處分案號：    │北市○○街│    100年3月16日繳│舉發通知單所載應到案日期：  │
│    │100年7月1日北市 │154巷     │    納罰鍰新臺幣  │99年12月24日                │
│    │裁罰字第裁      │          │    1,100元結案。 │另行起算應到案日期：        │
│    │22-AY0000000號  │          │                  │100年1月18日                │
│    │原舉發通知單單號│          │                  │送達證書所在頁次：          │
│    │：北市警交大字第│          │                  │100年度交聲字第1509號卷第8頁│
│    │AY0000000號     │          │                  │                            │
├──┼────────┼─────┼─────────┼──────────────┤
│ 2  │本院案號：      │99年11月7 │一、罰鍰新臺幣    │舉發通知單送達情形：        │
│    │100年度交聲更字 │日上午8時 │    1,100元整。   │99年12月29日寄存送達於東園郵│
│    │第26號          │57分許於臺│二、查受處分人已於│局                          │
│    │原處分案號：    │北市○○街│    100年3月16日繳│舉發通知單所載應到案日期：  │
│    │100年7月1日北市 │154巷     │    納罰鍰新臺幣  │99年12月22日                │
│    │裁罰字第裁      │          │    1,100元結案。 │另行起算應到案日期：        │
│    │22-AY0000000號  │          │                  │100年1月13日                │
│    │原舉發通知單單號│          │                  │送達證書所在頁次：          │
│    │：北市警交大字第│          │                  │100年度交聲字第1509號卷第9頁│
│    │AY0000000號     │          │                  │                            │
└──┴────────┴─────┴─────────┴──────────────┘